【裁判字號】    91,易,3274
【裁判日期】    920122
【裁判案由】    電子遊戲場業管理條例
【裁判全文】
臺灣高雄地方法院刑事判決               九十一年度易字第三二七四號
    公  訴  人  臺灣高雄地方法院檢察署檢察官
    被      告  甲○○  男  三.
右列被告因違反電子遊戲場業管理條例案件，經檢察官聲請簡易判決處刑（九十一年
度偵字第二０二四九號），經本院高雄簡易庭認不宜逕以簡易判決處刑，簽由本院依
通常訴訟程序審理，本院判決如左：
    主  文
甲○○共同違反未依電子遊戲場業管理條例規定辦理營利事業登記者，不得經營電子
遊戲場業之規定，處有期徒刑參月，如易科罰金，以參佰元折算壹日。
扣案之電子遊戲機「動物柏青樂」壹台、「滿貫大亨」貳台、「新象王」貳台及「虎
王」壹台及機具內硬幣新臺幣壹仟貳佰參拾元均沒收。
    事  實
一、甲○○明知未依電子遊戲場業管理條例規定辦理營利事業登記者，不得經營電子
    遊戲場業，竟在未依法向主管機關申請核准設立電子遊戲場登記之情形下，基於
    違反電子遊戲場業管理條例之犯意，先於九十一年八月十二日起，僱佣具有共同
    犯意聯絡之丁○○（未據檢察官起訴），以便替到場打玩電子遊戲機具之不特定
    客人兌換硬幣，並自九十一年八月十七日起，即在高雄市新興區○○○路四十七
    號，其所經營之「中日超商」店內，擺設「動物柏青樂」一台、「滿貫大亨」二
    台、「新象王」二台及「虎王」一台等利用電、電子、電腦、機械或其他類似方
    式操縱，以產生或顯示聲光影像、圖案、動作之電子遊樂機台，供不特定人投幣
    打玩，而經營電子遊戲場業。嗣於九十一年八月二十日二十一時二十分許，當客
    人乙○○在上址打玩「滿貫大亨」電子遊戲機具時，為警當場查獲，並扣得甲○○所有之上開電子遊樂機台（各含ＩＣ板一塊）共六台，及機具內硬幣新臺幣（
    下同）一千二百三十元。
二、案經高雄市政府警察局新興分局報告臺灣高雄地方法院檢察署檢察官偵查起訴。
    理  由
一、訊據被告甲○○矢口否認有何違反電子遊戲場業管理條例之犯行，辯稱：當時原
    本是想向綽號「峰仔」之男子盤下右開「中日超商」加以經營，但至查獲之日前
    ，均尚未談妥盤店事宜，故伊尚未實際開始經營，在警訊時會坦承伊係「中日超
    商」之負責人乃是因為伊以為沒有這麼嚴重云云；惟查：
（一）右開事實，業據被告甲○○於警訊時坦承不諱，核與證人即當時擔任「中日超
      商」之店員丁○○在警訊時所為之陳述相一致；而右開「中日超商」確有擺設
      如前開事實所載之電子遊戲機具供人打玩之情，亦據證人即查獲當時在場打玩
      電子遊戲機具「滿貫大亨」之乙○○於警訊時供述明確，並有臨檢紀錄表一份
      卷可憑。
（二）雖被告於本院庭訊時改以右開情詞置辯，而證人丁○○亦於本院審理期間，到
      院翻異前詞，證稱上開「中日超商」之負責人實為「高乃溫」等語；而另一證
      人即自稱係實際經營「中日超商」之男子「高乃溫」，亦於本院審理期日來院
      供述其方為前述「中日超商」之實際負責人云云；然證人高乃溫於本院審理期
      間，係證稱：我在高雄市新興區○○○路經營「中日超商」，到現在還在經營
      ，而係在九十一年八月一日開始擺設機台，查扣到的機台都是我的，我原本想
      將店盤給甲○○，但還沒有談好，警察就來查了，至於丁○○是我僱佣的等語
      （見九十一年十一月二十七日訊問筆錄）；然被告於接受本院訊問時，其初時
      係稱：係向原店主「楊文峰」談要盤店的事情，但後來沒有談成等詞（見本院
      九十二年一月八日審判筆錄第二頁），嗣經本院提示高乃溫上揭庭訊證詞後，
      其方改稱：超商與機台的老闆是不一樣的，伊係要盤超商，而超商係「峰仔」
      經營的，只能確定那個人叫「峰仔」，不知道真實姓名，不知道高乃溫與「峰
      仔」的關係云云，觀被告之右開辯詞，非惟前後不一，且亦與證人高乃溫之證
      詞大相逕庭，自無可採之處，同時亦證證人丁○○及高乃溫之庭訊證詞，應係
      為迴護被告之詞，不足採信。
（三）被告既於警訊時坦承右開事實，並自承於警訊時係出於自由意志為之，並未遭
      受刑求逼供之情（見本院九十二年一月八日審判筆錄第八頁），經核與證人丁○○之警訊供述相符，被告於警訊時之供述應屬真實而可採信；再參諸證人即
      本件被查獲後到場協助處理之警員丙○○到院證稱：我們到場處理的警員第一
      步是請負責人到場，因為要針對負責人進行訊問，後來被告有到現場，被告到
      現場後有表示是這間超商的負責人，當時好像僅有一位女士看起來像被告的太
      太，陪同一起到派出所，但未作任何表示等語（見本院九十二年一月八日審判
      筆錄第四頁），果被告當時確非該「中日超商」之負責人，證人即當時之店員
      丁○○當不可能在經警方要求通知負責人之後，係撥打被告之電話通知被告到
      場；而被告在接獲證人丁○○之電話通知後，果確在當時尚並非該超商之負責
      人，亦理應向承辦警員詳予說明，豈有當場自承即係負責人並至警察機關接受
      偵訊之理，其辯稱不知如此嚴重云云，自無可信之處。
（四）又除被告於警訊時所為可堪採信之自白及證人丁○○在警訊時所為之供述外，
      復有現場照片四幀附卷，及如主文第二項所示之電子遊戲機具六台及機台內款
      項扣案足憑，綜上所述，本件被告犯罪事證明確，犯行堪予認定，依法應予論
      科。
二、按電子遊戲場業管理條例第四條第一項前段規定「本條例所稱電子遊戲機，指利
    用電、電子、電腦、機械或其他類似方式操縱，以產生或顯示聲光、影像、圖案
    、動作之遊戲機具」，故上開營業中之機台，自屬電子遊戲機無訛。次按所謂「
    經營電子遊戲場業」，並不以專營或主要營業為設置電子遊戲機，經不特定人娛
    樂之營利事業為限，業經主管機關經濟部於八十九年九月十九日以經（八九）商
    字第八九二一八一五八號函釋明確，應以被告是否有經營此事業為準，縱被告所
    營事業雖非主要或專營電子遊戲機，仍有同條例之適用。次按電子遊戲場業管理
    條例第十五條規定之立法意旨係為健全電子遊戲場之營業秩序，明定任何人未依
    該條例規定辦理電子遊戲場業之營利事業登記者，不得經營電子遊戲場業，是以
    騎樓、走道、寺廟、補習班等場所，自不得設置電子遊戲機營業，此亦有經濟部
    八十九年三月七日經（八九）商字第八九○○五五二一號函釋一紙在卷可參。至
    電子遊戲場業管理條例雖係商業登記法之特別法，該條例未規定者，依商業登記
    法之規定，該條例第一條第二項固定有明文，惟一般未辦商業登記而開業，僅得
    連續處罰罰鍰，已無刑事處罰（八十八年十二月二十九日修正公佈），與本條例
    未辦電子遊戲場業登記須刑事處罰不同，立法上顯然欲以刑事罰管制電子遊戲場
    業，本條例第十五條所謂未依本條例規定辦理營利事業登記者，不得經營電子遊
    戲場業，當然包括符合要件，尚未登記即營業者及不符合要件，無從辦理登記而
    營業者，不能以行為人不具該條例之要件，謂其毋庸辦理登記，而不得予以刑事
    處罰。另商業登記法第四條第一項雖規定小規模商業免辦登記，惟電子遊戲場業
    並非中央主管機關經濟部所定之小規模商業，自不得以其電子遊戲之規模大小或
    營業額多少，謂其為免辦登記之商業。
三、核被告甲○○所為，係違反電子遊戲場業管理條例第十五條之未依電子遊戲場業
    管理條例規定辦理營利事業登記者，不得經營電子遊戲場業之規定，其違反同條
    例第十五條之規定，應依同條例第二十二條之規定處斷。因證人丁○○於警訊時
    自承曾替證人乙○○兌換硬幣以便打玩電子遊戲機具等語，核與證人乙○○於警
    訊時所為之供述相一致，足見證人丁○○與被告就上開犯行，有犯意聯絡及行為
    分擔，均應為共同正犯。審酌被告在未向主管機關申請電子遊戲場之設立登記情
    形下，即擅自經營電子遊戲場業，其犯罪之動機及目的均不足取，又犯罪後為圖
    脫免刑責，矢口否認犯行，顯無悛悔之意，本不應輕縱，惟念及其違法擺設電子
    遊戲機具之時間非長，數量亦非鉅，又無事證足見其有重大獲利之情事等一切情
    狀，量處如主文所示之刑，並諭知易科罰金之折算標準，以資懲儆。至扣案如事
    實欄所示電子遊戲機具六台（各含ＩＣ板一塊），係被告供犯罪所用之物，且屬
    被告所有，此有高雄市政府警察局新興分局扣押物品目錄表及扣押筆錄在卷可稽
    佐證，又其餘扣案之硬幣一千二百三十元，則係自扣案之電子遊戲機具中所扣得
    ，此據證人丙○○來院證述明確，應為被告犯本罪所得之物，爰分別依刑法第三
    十八條第一項第二款、第三款之規定，併予宣告沒收。
據上論斷，應依刑事訴訟法第四百五十二條、第二百九十九條第一項前段，電子遊戲
場業管理條例第二十二條，刑法第十一條前段、第二十八條、第四十一條第一項、第
三十八條第一項第二款、第三款，罰金罰鍰提高標準條例第二條，判決如主文。
本案經檢察官黃建銘到庭執行職務。
中      華      民      國      九十二    年    一      月    二十二    日
                                    臺灣高雄地方法院刑事第六庭
                                        法  官  李怡諄
右正本證明與原本無異。
如不服本判決，應於判決送達後十日內，向本院提出上訴狀。
                                        書記官  陳孟瑩
中    華    民    國    九十二    年      一      月      二十二      日
附錄本件論罪條文：
電子遊戲場業管理條例第二十二條
違反第十五條規定者，處行為人一年以下有期徒刑、拘役或科或併科新台幣五十萬元
以上二百五十萬元以下罰金。


司法院資訊處製作；財團法人民間司法改革基金會備份。
